臺灣花蓮地方法院刑事判決　　　　　　　 94年度林易字第7號
公　訴　人　臺灣花蓮地方法院檢察署檢察官
被　　　告　甲○○
選任辯護人　林武順律師
上列被告因妨害名譽案件，經檢察官聲請以簡易判決處刑（94年
度發查偵字第584 號），本院認不宜以簡易判決處刑，改依通常
程序審理後，判決如下：
    主  文
甲○○公然侮辱人，處拘役參拾日，如易科罰金，以參佰元折算
壹日。
    事  實
一、甲○○係鳳聯液化氣分裝有限公司（下稱鳳聯公司）前任負
    責人，因其擔任鳳聯公司負責人期間曾與乙○○因該公司營
    運契約而衍生相關民事訴訟糾紛，又見乙○○在報紙刊登相
    關啟事，心生不滿，竟於民國94年5月9日，以鳳聯公司甲○
    ○名義，在公開發行之更生日報第1 版版頁上，刊登「敬告
    乙○○先生啟事」一則，載有「一、因你心術不正，本公司
    無法給你承租續約，請你不見笑轉生氣，亂亂咬。二、是非
    曲直，高院判決有定見勝敗你瞭解，無須動怒報載惡言毀謗
    。三、奉勸你；尊重並喜愛你自己，意存報復日久終將受天
    譴，一場空」等內容，而以「心術不正」之文字，公然謾罵
    乙○○係存心不良、居心叵測之人，使閱覽該報紙之不特定
    多數人，得以共見共聞上開侮辱貶抑乙○○人格之文字，足
    以貶損乙○○之名譽。
二、案經乙○○訴由花蓮縣鳳林分局報告臺灣花蓮地方法院地檢
    署檢察官偵查聲請簡易判決處刑。
    理  由
一、訊據被告甲○○固就其刊登上開載有「心術不正」等內容之
    報紙啟事一節坦承不諱，然矢口否認有何妨害名譽之故意，
    辯稱：伊係因見乙○○在報紙刊登其欠債還錢啟事等情，為
    澄清事實才刊登云云，辯護人則以被告上開所為係因自衛、
    自辯所為之善意發表言論，符合刑法第311條第1款之免責事
    由云云為被告辯護。但查：
（一）被告於民國94年5月9日，係因與告訴人間就鳳聯公司衍生
      相關民事訴訟糾紛，又見告訴人在報上刊登相關啟事，而
      心生不滿，乃以鳳聯公司甲○○名義，在更生日報第1 版
      版頁上，刊登上開內容之啟事一則等情，為被告所自承，
      並有上開94年5月9 日更生日報第1版報紙一張、告訴人刊
      登報紙廣告資料數份、鳳聯公司承租經管營運契約書影本
      、臺灣高等法院花蓮分院94年度上字第23號民事判決及本
      院92 年訴字第304號民事判決等資料在卷足參，堪認為事
      實，而觀諸被告於上開報指刊登之「因你心術不正，本公
      司無法給你承租續約。... 」文字意含，係謾罵評斷告訴
      人為存心不良、居心叵測之人，即針對告訴人人格為辱罵
      貶損之表示，而參以告訴人於本院訊問時證稱：「（問：
      被告在更生日報所刊登之內容，你認為你的權利何處受損
      ？）我認為被告寫我『心術不正』損害我名譽」等語，而
      質諸被告亦供稱：「（問：是否知道『心術不正』有貶低
      人的意思？）我知道有心懷不軌的意思」等語，顯然上開
      文字內容足使一般人認為告訴人品行低劣而降低其社會人
      格、信用之評價，並使告訴人因該等文字而有難堪受損之
      情事，自屬侮辱行為，是被告辯稱其係欲澄清事實，無妨
      害告訴人名譽之故意，自不足採。又查，被告將載有上開
      文字之啟事刊登於更生日報，而該報紙係每日公開發行予
      不特定公眾之平面媒體，是刊登於上開報紙之啟事內容，
      自為閱覽該報之不特定多數人得以共見共聞之情形，則被
      告刊登上開文字於公開發行報紙之行為，顯屬公然之情狀
      自不待言。綜上，本案事證明確，被告犯行堪已認定，應
      依法論科。
（二）至辯護人雖以被告所為係為自衛、自辯之善意發表言論行
      為，符合刑法第311 條第1款之不罰事由，然按刑法第311
      條規定：「以善意發表言論，而有左列情形之一者，不罰
      ：一、因自衛、自辯或保護合法之利益者。二、公務員因
      職務而報告者。三、對於可受公評之事，而為適當之評論
      者。四、對於中央及地方之會議或法院或公眾集會之記事
      ，而為適當之載述者。」係法律就誹謗罪特設之阻卻違法
      事由，目的即在維護善意發表意見之自由。（參司法院大
      法官會議釋字第509 號理由書內容），而本案被告所為係
      上開公然侮辱之事實，並未構成聲請簡易判決處刑書所載
      之誹謗罪（理由詳如下述之三），況上開「心術不正」之
      文字顯然為貶抑謾罵他人之語詞，亦難認係善意發表言論
      ，要無前開阻確違法事由之適用，先此敘明。
二、核被告所為，係犯刑法第309條第1項之公然侮辱罪，聲請簡
    易判決處刑書認被告所為係同法第310條第2項之加重誹謗罪
    ，應有誤會，理由詳如下三所述，然聲請簡易判決處刑之社
    會基本事實同一，起訴法條應予變更。審酌爰審酌被告係因
    先前擔任鳳聯公司負責人期間與告訴人就公司間之營運契約
    衍生相關民事糾紛後，又見告訴人於報紙刊登相關啟事而心
    生不滿之動機，其貶損告訴人名譽之目的、公開登報謾罵告
    訴人之手段、對告訴人名譽所生危害及犯後態度等一切情狀
    ，量處如主文所示之刑，並諭知易科罰金之折算標準。
三、至聲請簡易判決處刑雖認被告所為係犯同法第310條第2項之
    加重誹謗罪，惟按刑法之誹謗罪，係行為人所指摘或傳述之
    事項，必須具有足以損害被害人名譽之具體事件內容，始得
    以該罪相繩。至於針對特定事項，依個人之價值判斷而提出
    主觀意見及評論，縱其批評內容足令被批評者感到不快或影
    響其名譽，則仍非構成誹謗罪，惟評論內若有流於情緒性或
    人身攻擊的批評，而有謾罵性的言詞或用語者，則係構成公
    然侮辱罪。經查，被告雖於上開報紙啟事刊登「一、因你心
    術不正，本公司無法給你承租續約，請你不見笑轉生氣，亂
    亂咬。二、是非曲直，高院判決有定見勝敗你瞭解，無須動
    怒報載惡言毀謗。三、奉勸你；尊重並喜愛你自己，意存報
    復日久終將受天譴，一場空」，然觀諸上開語句，除「心術
    不正」係告訴人用以貶抑謾罵告訴人之文字外，其餘字句僅
    係被告針對特定事項依其個人價值判斷所為之評論或表述被
    告自己之意見，並非指摘或傳述被告有為何行為或事實之具
    體內容，足以使他人見之而輕視或恥笑告訴人而致毀損告訴
    人名譽之危險。是聲請簡易判決處刑認被告所犯係構成誹謗
    罪云云，應容有誤會，附此敘明。
據上論斷，應依刑事訴訟法452條、第299條第1項前段、第300條
，刑法第309條第1項、第41條第1項前段，判決如主文。
本案經檢察官張立中到庭執行職務
中　　華　　民　　國　　94　　年　　12　　月　　30　　日
　　　　　　　　　      臺灣花蓮地方法院刑事第三庭
                            審判長  法　官  鄭培麗
　                                  法  官  楊仲農
　                                  法  官  張嘉芬
上列正本證明與原本無異。
如對本判決不服，應於送達後10日內，向本院提出上訴狀。（應
抄附繕本）
　　　　　　　　　　　　　　  書記官    林佳慧
中　　華　　民　　國　　94　　年　　12　　月　　30　　日
附錄論罪科刑法條
中華民國刑法第309條第1項
公然侮辱人者，處拘役或三百元以下罰金。
